臺灣新竹地方法院民事簡易判決  
110年度竹簡字第63號
原      告  紀翔    
被      告  張綾珍  
上列當事人間請求遷讓房屋等事件，本院於民國110年4月6日辯
論終結，判決如下：
    主      文
被告應將門牌號碼新竹市○○路○段○○○號四樓之一房屋全部遷讓返
還原告，及自民國一一○年二月十日起至遷讓之日止，按月給付
原告新臺幣壹萬元。
訴訟費用由被告負擔。
本判決得假執行。
    事實及理由
壹、程序方面：
一、按訴狀送達後，原告不得將原訴變更或追加他訴，但請求之
    基礎事實同一、擴張或減縮應受判決事項之聲明者，不在此
    限，民事訴訟法第255 條第1 項但書第2 、3 款分別定有明
    文。本件原告起訴聲明原為：㈠被告應將門牌號碼新竹市○○
    路0段000號之1房屋（下稱系爭房屋）全部遷讓返還原告，
    並給付原告新臺幣（下同）4萬元，及自民國109年12月10日
    起至遷讓之日止，按月賠償原告1萬元；㈡被告應給付1,337
    元，及自民國109年12月10日起至遷讓之日止，按月給付水
    、電、瓦斯費。嗣於110年3月4日言詞辯論期日以言詞變更
    聲明為如後述聲明所示（見本院卷第102頁），核其所為係
    減縮應受判決事項之聲明，且屬請求之基礎事實同一，揆諸
    首揭規定，要無不合，應予准許。
二、被告經合法通知，未於言詞辯論期日到場，核無民事訴訟法
    第386 條各款所列情形，爰依原告之聲請，由其一造辯論而
    為判決。
貳、實體方面：
一、原告主張：原告之父即訴外人紀福林將其所有之系爭房屋交
    予原告管理，並同意由原告以自己之名義出租。兩造於108
    年1月2日簽訂租賃契約（下稱系爭租約），由被告向原告承
    租系爭房屋，租賃期間自108年2月10日起至113年2月10日止
    ，每月租金為1萬元，被告應於每月5日（最晚展延至10日）
    繳納租金，水、電、瓦斯費由被告自行負擔，押租金為2萬
    元。惟被告自109年8月份起即未繳納租金，原告自109年9月
    起以LINE通訊軟體向被告多次催討，被告雖曾表示會繳，但
    迄至109年12月仍未給付，且截至109年12月為止，被告業已
    積欠5個月租金，經扣除押租金後，被告欠租金額仍達2個月
    以上，原告遂於109年12月11日以LINE通訊軟體向被告為終
    止系爭租約之意思表示，系爭租約已於該日生終止之效力。
    系爭租約既經原告合法終止，被告繼續占有使用系爭房屋即
    無正當權源，原告自得請求被告返還系爭房屋，並按月賠償
    相當於租金之損害至返還之日止。又如前述，押租金2萬元
    與被告所欠租金抵扣後，被告尚積欠3個月租金即3萬元。而
    原告提起本件訴訟後，被告曾償還4萬元，此4萬元再與所欠
    租金相抵，所餘1萬元應係被告於110年1月10日至110年2月9
    日所應給付相當於租金之不當得利。爰依系爭租約及不當得
    利之法律關係提起本件訴訟，請求被告遷讓返還系爭房屋及
    自110年2月10日起至遷讓之日止，按月給付原告相當於租金
    之不當得利1萬元。並聲明：被告應將系爭房屋全部遷讓返
    還原告，及自110年2月10日起至遷讓之日止，按月給付原告
    1萬元。
二、被告未於言詞辯論期日到場，亦未提出書狀作何聲明或陳述
    。
三、得心證之理由：㈠
  ㈠原告主張之前開事實，業據提出與其所述相符之系爭租約、
    房租付款明細表、通訊軟體LINE對話紀錄等件影本為證，經
    核無訛；被告已於相當時期受合法之通知，既未於言詞辯論
    期日到庭，亦未提出任何書狀加以爭執，是本院依調查證據
    之結果，堪信原告之主張為真正。
  ㈡按「承租人租金支付有遲延者，出租人得定相當期限，催告
    承租人支付租金，如承租人於期限內不為支付，出租人得終
    止契約」、「租賃物為房屋者，遲付租金之總額，非達2 個
    月之租額，不得依前項之規定，終止契約」、「承租人於租
    賃關係終止後，應返還租賃物」，民法第440條第1項、第2 
    項前段、第455條分別定有明文。而所謂因承租人積欠租金
    之事由收回房屋，應仍依民法第440 條第1 項規定，對於支
    付租金遲延之承租人，定相當期限催告其支付，承租人於其
    期限內不為支付者，始得終止租賃契約。在租賃契約得為終
    止前，尚難謂出租人有收回房屋請求權存在（最高法院42年
    台上字第1186號判例要旨參照）。次依土地法第100條第3 
    款規定，出租人積欠租金額抵償擔保金外達2 個月以上時，
    出租人得收回房屋。至土地法第100條第3款關於擔保抵償租
    金之規定，然在有期限之租賃實具有同一之法律理由，自應
    類推適用（最高法院44年台上字第516號判決意旨參照）。
    又土地法為民法之特別法，則就積欠租金額是否已達2個月
    以上之認定，自應以經扣抵擔保金後所積欠之租金額為要件
    ，是以，承租人積欠租金達2 個月以上，係指抵扣押租金後
    所積欠之租金達2個月以上。
　㈢經查，系爭租約第3條、第13條第1項分別約定：「租賃期間
    自民國108 年2月10日起至113 年2月10日止」、「租期屆滿
    或租賃契約終止時，承租人應立即將房屋返還出租人並遷出
    戶籍或其他登記」等語（見本院卷第77頁）。再者，原告於
    109年11月6日、109年12月9日分別以通訊軟體LINE傳送訊息
    予被告催繳租金，並表明若未繳納將依法終止租約（見本院
    卷第15至17頁）。被告於109年11月6日表示會在109年11月1
    1日或同年12月11日一併給付欠租，然被告於109年12月11日
    仍未給付，此際被告積欠109 年8、9、10、11、12月之租金
    共5 萬元，抵扣上述押租金2 萬元後，被告仍積欠3 萬元，
    已達遲延給付逾2個月租金之要件。是以，原告主張於109 
    年12月11日終止系爭租約，為有理由。從而，系爭租約既經
    原告合法終止，原告主張被告應遷讓返還系爭房屋，於法即
    屬有據，應予准許。
  ㈣再按無法律上之原因而受利益，致他人受損害者，應返還其
    利益，雖有法律上之原因，而其後已不存在者，亦同。民法
    第179 條亦有明定。再按無權占有他人之土地，可能獲得相
    當於租金之利益，為社會通常之觀念，故如無權占有他人之
    房屋，加害人應返還之不當得利之範圍，為相當於租金之利
    益（最高法院97年度台上字第294 號判決意旨可資參照）。
    查原告合法終止系爭租約後，被告迄今仍未返還系爭房屋，
    受有無權占有系爭房屋之利益，致原告受有相當於租金之損
    害，其利益與損害，可認相當於系爭房屋之租金即每月1萬
    元。原告又主張其提起本件訴訟後，被告曾清償4萬元，此
    金額與所欠租金3萬元相抵後，所餘1萬元為110年1月10日至
    110年2月9日被告所應給付之不當得利。從而，原告請求被
    告自110年2月10日起至遷讓返還系爭房屋之日止，按月給付
    原告相當於原租金1萬元計算之不當得利，亦屬有據，應予
    准許。
四、綜上所述，原告依租賃物返還請求權、系爭租約及不當得利
    之法律關係，請求被告將系爭房屋全部遷讓返還原告，及自
    110年2月10日起至遷讓返還系爭房屋之日止，按月給付原告
    1萬元，為有理由，應予准許。
五、本件係就民事訴訟法第427 條第2 項第1 款訴訟適用簡易程
    序所為被告敗訴之判決，依同法第389 條第1 項第3 款規定
    ，應職權宣告假執行。
六、訴訟費用之負擔:民事訴訟法第78條。
中　　華　　民　　國　　110 　年　　4 　　月　　23　　日
                  新竹簡易庭  法  官  李珮瑜
以上正本證明與原本無異。
如不服本判決，須於判決送達後20日內向本庭提出上訴狀（應按
他造當事人之人數附繕本）；如委任律師提起上訴者，應一併繳
納上訴審裁判費。
中　　華　　民　　國　　110 　年　　4 　　月　　23　　日
                              書記官  蕭宛琴